臺灣臺南地方法院柳營簡易庭民事判決
110年度營簡字第376號
原      告  王清福  
            王張來換(即王清烈之承受訴訟人)

            王良志(即王清烈之承受訴訟人)

            王冠智(即王清烈之承受訴訟人)

共      同
訴訟代理人  邱佩芳律師
被      告  王識智  
訴訟代理人  邱循真律師
上列當事人間請求損害賠償事件，本院於民國111年4月7日言詞
辯論終結，判決如下：
    主  文
一、被告應給付原告王張來換、王良志、王冠智新臺幣6,000元
    ，及自民國110年3月25日起至清償日止，按週年利率百分之
    5計算之利息。
二、原告其餘之訴駁回。
三、訴訟費用由被告負擔百分之2，餘由原告負擔。
四、本判決第一項得假執行。但被告如以新臺幣6,000元為原告
    預供擔保，得免為假執行。
五、原告其餘假執行之聲請駁回。
    事實及理由
壹、程序事項：
一、王清烈在本件起訴後，於民國110年9月9日死亡，其繼承人
    為王張來換、王良志、王冠智，有原告王清烈之居民死亡醫
    學證明書、除戶謄本、繼承系統表、戶籍謄本在卷可稽（見
    營簡卷第33、173、171、175頁），而原告王張來換、王良
    志、王冠智三人於111年2月15日具狀聲明承受訴訟，有其等
    民事聲明承受訴訟狀附卷可憑（見營簡卷第177頁），核與
    民事訴訟法第168條、第175條規定相符，應予准許。
二、按訴狀送達後，原告不得將原訴變更或追加他訴，但請求之
    基礎事實同一、擴張或縮減應受判決事項之聲明者，不在此
    限，民事訴訟法第255條第1項第2款、第3款定有明文。原告
    起訴時，訴之聲明第1項原為「被告應給付原告新臺幣（下
    同）1,782,000元，及自起訴狀繕本送達翌日起至清償日止
    ，按週年利率百分之5計算之利息。」（見附民卷第5頁）；
    嗣於本院審理中，撤回蘭花、植物、農藥噴霧機部分之請求
    ，僅保留請求棚架、鐵欄杆、空盆、圍籬、抽水馬達等項目
    之損害共計216,000元，並變更聲明第1項為「被告應給付原
    告216,000元，及自起訴狀繕本送達翌日起至清償日止，按
    週年利率百分之5計算之利息。」（見營簡卷第143頁），經
    核其性質屬減縮應受判決事項之聲明，合於上述規定，應予
    准許。
貳、實體事項：　　
一、原告起訴主張：王識智為「祭祀公業王德和」之管理人，其
    明知訴外人王清河於70年起將「祭祀公業王德和」所有、坐
    落在臺南市○○區○○段000地號土地（下稱系爭土地）之部分
    借予王清烈及原告王清福搭設棚架、種植蘭花之用，王清烈
    於70年間起於系爭土地上設置棚架等設施並種植蘭花，嗣後
    由原告王清福維護、修繕並設置新設備，卻於108年5月18日
    與巨信地產開發有限公司擅自將系爭土地上之棚架、圍籬等
    設備拆除，並毀損花器等，致生損害於原告，原告遭被告毀
    損之物有抽水馬達1具價值約15,000元、衛浴設備1組價值約
    20,000元、蘭花棚架價值約150,000元、鐵欄杆價值約6,000
    元、蘭花空盆約1,000個約15,000元、圍籬價值約10,000元
    ，總計216,000元，爰依民法第184條第1項前段請求侵權行
    為損害賠償等語，並聲明：
　　㈠被告應給付原告216,000元，及自起訴狀繕本送達翌日起至
      清償日止，按週年利率百分之5計算之利息。
　　㈡原告願供擔保，請准宣告假執行。
二、被告則以：原告應就系爭土地上有其所主張之蘭花棚架、鐵
    欄杆、抽水馬達、衛浴設備、蘭花空盆之數量、價值之存在
    舉證證明，系爭土地於拆除前早已髒亂不堪、雜草叢生，宛
    如廢墟，該等物品亦屬廢棄不用之物，被告不否認有拆除棚
    架之事實，然依起訴狀所載，原告王清福是否為系爭棚架之
    所有人，即有所疑，應由原告王清福舉證證明，又系爭土地
    上棚架年限已久且廢棄無用，而無任何價值，原告供稱於10
    7年間有汰舊換新，卻又提不出任何證明，證人賴嚮景亦稱
    於系爭土地上之地上物清運前已無種植蘭花且廢棄荒蕪，故
    原告請求棚架之損害實屬無據，應無理由；另原告所提出之
    蘭花照片（附民卷第9-11頁），無法證明何時拍攝等語，資
    為抗辯。並聲明：
　　㈠原告之訴及假執行之聲請均駁回。
　　㈡如受不利判決，願供擔保請准宣告免為假執行。
三、本院之認定：
　㈠查被告為「祭祀公業王德和」管理人，因有民眾陳情系爭土
    地乏人管理而雜草叢生，經臺南市麻豆區公所於108年5月9
    日以麻所民字第1080319757號公文要求清理改善，被告明知
    該處所搭設之棚架、設備是王清烈所有(由原告王清福管理)
    ，竟基於毀損之犯意，於108年5月18日僱請不知情之巨信地
    產開發有限公司負責人賴嚮景指派怪手將系爭土地上之地上
    物（含棚架等設備）全部拆除之事實，業經本院以110年度
    簡字第671號刑事簡易判決據以認定被告犯毀損他人物品罪
    ，處有期徒刑3月並得易科罰金，經本院依職權調閱上述案
    件之刑事卷宗核閱無訛，且被告對此拆除之事實不爭執，則
    上述事實應堪以認定。
　㈡按因故意或過失，不法侵害他人之權利者，負損害賠償責任
    ；負損害賠償責任者，除法律另有規定或契約另有訂定外，
    應回復他方損害發生前之原狀；不能回復原狀或回復顯有重
    大困難者，應以金錢賠償其損害，民法第184條第1項前段、
    第213條第1項、第215條分別定有明文。
　㈢經查，原告雖主張被告毀損其所有、放置於系爭土地上之抽
    水馬達1具(約15,000元)、衛浴設備1組(約20,000元)乙節，
    惟此部分均未舉證證明系爭土地上確曾存有此等物品且為原
    告所有，亦未證明此等物品有何遭拆除、毀損之事實，且依
    兩造提出之系爭土地清運前後照片，亦難知悉有此等物品遭
    拆除、清運，故此部分並無證據而難以採信。
　㈣次就原告主張之蘭花棚架(150,000元)、鐵欄杆(6,000元)、
    蘭花空盆(約1,000個、共15,000元)、圍籬(10,000元)部分
    ，原告雖主張均為王清烈及原告王清福所有，並陳稱被告亦
    知悉為二人所有等語，而王清烈於70年間在系爭土地上搭設
    蘭花棚架等設施之事實，為兩造所不爭執（見營簡卷第43頁
    ）。經查：
　1.依系爭土地108年5月18日清運地上物前照片，其上於清運前
    確實設置或放置有蘭花棚架、鐵欄杆、蘭花空盆、圍籬等物
    ，有系爭土地清運前之現場照片在卷可參（見警卷第38-41
    頁；偵卷第155-169、269-289頁），堪以認定確有此等物品
    原設置或放置於系爭土地，僅就數量部分，應以上述照片所
    示之數量為準。
　2.惟此等物品究係王清烈或原告王清福所購買、設置或修繕乙
    節，原告王清福雖主張其於王清烈設置棚架養殖蘭花後，嗣
    後有購買、修繕該等物品，然均無提出證據足以證明，則上
    述物品是否部分為原告王清福所購買或修繕，已非無疑，而
    證人王清河於108年9月16日另案偵查中僅證稱：系爭土地我
    是借給王清烈使用，我只在69年看過原告王清福1次，都是
    王清烈在跟我接洽出借土地的事情，我想說沒有在住，就連
    同房子出租給王清烈，蘭花棚架及設備是王清烈他們自己出
    錢架設等語（見偵卷第138-139頁）；其另於民事案件107年
    7月25日另案審理中證稱：系爭土地我有借王清烈種植蘭花
    ，因房子沒人住可能會壞掉，我叔叔跟我說王清烈需要地方
    種植蘭花，我住過建物前方有空地，所以包括建物及空地就
    一起借給王清烈使用等語（見偵卷第321-324頁），可見其
    並未證述原告王清福有何設置棚架或修繕物品之事實。另被
    告雖於另案民事案件審理中曾由訴訟代理人表示不爭執王清
    烈、原告王清福有於系爭土地種植蘭花之事實（見偵卷第13
    3頁），然此僅為被告於另案中之訴訟上陳述，尚不足以佐
    證該等物品為原告王清福所購買、設置。再參以原告王清福
    於另案警詢中就所種植蘭花之數量不僅陳述前後不一（見警
    卷第3-6頁），且於另案警詢、偵查及本案審理中主張其於1
    07年間尚有修繕設備、於本案108年5月清運時尚有種植名貴
    蘭花云云(蘭花部分之請求業已撤回)，均顯然與前述照片中
    棚架部分倒塌、花盆四處隨意堆置、圍籬枝條歪斜等事實，
    以及系爭土地因乏人管理、雜草叢生經臺南市麻豆區公所於
    108年5月9日以麻所民字第1080319757號公文要求清理改善
    等事實迥然不符，則原告王清福之主張實難採信為真。佐以
    上述證據，系爭土地應均由王清烈向訴外人王清河洽談、租
    借並用於種植蘭花，應認該等物品為王清烈所有。
　3.查被告於另案偵查中陳稱王清河有告知其蘭花棚架及設備均
    為王清烈所有等語（見營簡卷第101頁），則被告明知該等
    物品為王清烈所有，未經同意即擅自拆除、清運物品，侵害
    王清烈對該等物品之所有權，致其受有損害，被告之不法行
    為與王清烈之受損害結果間有因果關係，自應負損害賠償責
    任。原告王張來換、王良志、王冠智即王清烈之承受訴訟人
    主張被告應賠償王清烈所受損害，自屬有據。
　4.就上述蘭花棚架、鐵欄杆、蘭花空盆、圍籬，原告雖主張應
    以前述價值計算，然僅提出富貴電機工程行之110年10月30
    日估價單為證（見營簡卷第167頁），惟依系爭土地清運前
    之現場照片（見警卷第38-41頁；偵卷第155-169、269-289
    頁）、清運前之現場照片（見偵卷第179-185、305-313頁）
    ，可見被告委請他人所拆除、清運之系爭土地上蘭花棚架、
    鐵欄杆、蘭花空盆、圍籬，於拆除前已有部分棚架倒塌、黑
    網向下塌陷、屋頂破損、蘭花空盆及雜物散落一地且該等物
    品均陳舊髒污，顯非新品，原告主張以上述估價單所列之新
    品價格計算損害，顯然無據。
　5.按當事人已證明受有損害而不能證明其數額或證明顯有重大
    困難者，法院應審酌一切情況，依所得心證定其數額，民事
    訴訟法第222條第2項定有明文。依前述理由，原告既已證明
    王清烈前受有蘭花棚架、鐵欄杆、蘭花空盆、圍籬之損害，
    雖未能證明損害之數額，惟參酌該等物品之外觀狀態多已髒
    污破損且使用多年，考量前述照片內所見數量，佐以原告提
    出之富貴電機工程行之110年10月30日估價單，並審酌王清
    烈設置、購買時該等物品時之物價等一切情況，本院認系爭
    蘭花棚架、鐵欄杆、蘭花空盆、圍籬於本案發生時之價值應
    為6,000元，就此範圍內，原告王張來換、王良志、王冠智
    之請求為有理由，逾此範圍則無理由。
　6.至原告雖提出其他植物或棚架、圍籬照片為證（見附民卷第
    9-11頁，同109年度易字第1481號刑事卷宗第156-5、156-7
    頁），並主張為108年5月清運前之物品照片，然而該等照片
    色調均顯然偏黃，並無法呈現植物真實色澤，且照片略為模
    糊並帶有顆粒，依據色調、畫質等情狀，應足認非近年所拍
    攝之照片，且所拍攝得之現場狀況，不僅與前述地上物清運
    前照片顯然不符，亦與臺南市麻豆區公所於另案函覆之108
    年5月8日現勘照片差異甚鉅（見偵卷第227頁），參以證人
    即巨信地產開發有限公司人員賴嚮景於另案偵查中證稱：我
    們接到被告電話，其表示有收到政府機關通知系爭土地需要
    清理，我去現場看，現場雜草叢生好幾棵樹很高，藤蔓滋長
    ，我把估價單傳給被告並經其同意後，就委請人去整理，清
    理的內容包含雜草、大樹及瓶瓶罐罐，現場沒看到蘭花的植
    栽等語（見偵卷第258-259頁），益徵原告主張系爭土地於1
    08年5月清運前維護良好云云，實無足採。
　㈤末按給付無確定期限者，債務人於債權人得請求給付時，經
    其催告而未為給付，自受催告時起，負遲延責任；其經債權
    人起訴而送達訴狀，或依督促程序送達支付命令，或為其他
    相類之行為者，與催告有同一之效力；遲延之債務，以支付
    金錢為標的者，債權人得請求依法定利率計算之遲延利息；
    應付利息之債務，其利率未經約定，亦無法律可據者，週年
    利率為百分之5，民法第229條第2項、第233條第1項前段及
    第203條分別定有明文。原告王張來換、王良志、王冠智本
    件請求被告應給付侵權行為損害賠償，係以支付金錢為標的
    ，且無確定給付期限，故原告王張來換、王良志、王冠智就
    上述得請求之金額，請求自起訴狀繕本送達被告翌日即110
    年3月25日起至清償日止(見附民卷第5頁上方被告親收之簽
    名)，按週年利率百分之5計算之利息，併應准許。
四、綜上所述，原告王張來換、王良志、王冠智依民法第184條
    前段規定，請求被告給付原告王張來換、王良志、王冠智6,
    000元，及自民國110年3月25日起至清償日止，按週年利率
    百分之5計算之利息部分，為有理由，應予准許，逾此範圍
    之請求(即原告王張來換、王良志、王冠智及王清福之其餘
    請求)，為無理由，應予駁回。
五、本件事證已臻明確，兩造其餘之攻擊或防禦方法及所用之證
    據，經本院斟酌後，認為均不足以影響本判決之結果，爰不
    逐一論列，附此敘明。
六、本件為刑事附帶民事訴訟，而由本院刑事庭移送民事庭者，
    依刑事訴訟法第504條第2項之規定，免納裁判費，且至本件
    言詞辯論終結時，亦未發生其他訴訟費用，故無從確定訴訟
    費用之數額，惟依法仍應依民事訴訟法第79條規定，諭知如
    主文第3項所示。至被告雖抗辯原告本案請求已逾刑事附帶
    民事訴訟起訴之範圍，應命原告補費等語，惟經本院審理後
    認尚無此情形，附此說明。
七、本件原告勝訴部分，為依民事訴訟法第427條第1項規定適用
    簡易訴訟程序，且為被告敗訴之判決，應適用民事訴訟法第
    389條第1項第3款規定，依職權宣告假執行，原告就此部分
    雖陳明願供擔保聲請假執行，該聲請僅督促法院職權發動，
    爰不另為供擔保之諭知。至原告敗訴部分，其假執行之聲請
    失所依附，應予駁回。又併依被告之聲請宣告被告預供擔保
    ，得免為假執行。
八、訴訟費用負擔之依據：民事訴訟法第79條、第85條第1項前
    段。
中　　華　　民　　國　　111 　年　　5 　　月　　6 　　日
　　　　　　　　　柳營簡易庭  法　官  陳郁婷
以上正本證明與原本無異。
如不服本判決，應於判決送達後20日內，向本院提出上訴狀並表
明上訴理由，如於本判決宣示後送達前提起上訴者，應於判決送
達後20日內補提上訴理由書（須附繕本）。
如委任律師提起上訴者，應一併繳納上訴審裁判費。
中　　華　　民　　國　　111 　年　　5 　　月　　9 　　日
                              書記官  謝靜茹

【附表（卷宗簡稱對照表）】
簡　稱         全  稱 警卷 臺南市政府警察局麻豆分局南市警麻偵字第1080267839號卷 偵卷 臺灣臺南地方檢察署108年度偵字第13560號卷 附民卷 本院110年度附民字第131號卷 營簡卷 本院110年度營簡字第376號卷